【裁判字號】    90,訴,911
【裁判日期】    900809
【裁判案由】    強盜
【裁判全文】
臺灣板橋地方法院刑事判決                            九十年度訴字第九一一號
    公  訴  人  臺灣板橋地方法院檢察署檢察官
    被      告  乙○○
    指定辯護人  甲○
右列被告因強盜案件，經檢察官提起公訴（九十年度偵字第三六二七號），甲○判決
如左：
    主    文
乙○○結夥三人以上意圖為自己不法之所有，以強暴脅迫至使不能抗拒，而取他人之
物，處有期徒刑參年。
    事    實
一、乙○○與年籍姓名均不詳綽號「阿伯」、「阿祝」之成年男人共三人，基於意圖
    為自己不法所有之犯意聯絡，於民國（下同）八十九年十二月二十六日上午九時
    三十分至十時左右，在台北縣新莊市○○街「福壽公園」一帶，先由乙○○以問
    路方式藉機向該處散步之老婦人丙○○搭訕問路，要求連婦帶路尋人，於連婦告
    知不知道路時，乙○○即與綽號「阿伯」之人，以強暴方式，使連婦無法抗拒，
    而共同將連婦推進由「阿祝」駕駛車號不明之小客車後座內，綽號「阿伯」與乙
    ○○則分別坐上該車後座及前座，由「阿祝」負責駕駛該車在台北縣新莊市○○
    ○路，再由「阿伯」以強暴手段搜括連婦身上財物，並向連婦迫稱：要錢還是要
    命，身上有多少錢要老實講，不然要妳好看等語之方式，致使落單之連婦不能抗
    拒，任由「阿伯」強盜身上財物共新台幣（下同）四萬二千元，得手後，其等三
    人將連婦載至台北縣新莊市○○路上讓之下車後駛離，乙○○並因之分得一千六
    百元。嗣乙○○因涉另案遭警方逮捕上報，為連婦指認出而報警處理。
二、案經台北縣警察局新莊分局報請台灣板橋地方法院檢察署檢察官偵查起訴。
    理    由
一、訊據被告乙○○矢口否認有何強盜犯行，辯稱：是那位叫「阿伯」之人要伊去問
    路的，後來被害人自己跟那位「阿伯」上車，「阿伯」與被害人坐後座，伊坐前
    座，所以伊不知道經過情形，後來那位「阿伯」給伊一千六百元，伊與他們是在
    修車時認識的，那位「阿伯」說有辦法讓伊賺錢，只要聽他的指示跟他指定的人
    去問路，之後被問路人上車後，就沒伊事，如此伊就可以賺錢云云。惟查右揭事
    實業據被害人丙○○於警訊指稱：「於右述時間，我獨自一人至福壽公園散步，
    散步時，就有乙名婦人從後追過來，詢問我要我帶路找尋某人，我告知我不知道
    路，無法找到其人，該名婦人就夥同其中約六十歲男子共同挾持我上車（婦人在
    後幫忙推上車）。」等語及偵查中指稱：「（被告有無推妳上車？）有的，她幫
    那位老人推我上車，她上車後就坐前座，我被搶後，還嫌我身上的錢太少。」等
    語綦詳，堪認被告對「阿伯」等人在找尋年老體衰之人為犯案對象後，以問路方
    式使被害人失去戒心，再或以誘騙或以強暴方式讓被害人上車後強盜財物之行為
    有所認識並參與甚明，其辯稱不知情乙節顯係卸責之詞，不足採信，本件事證已
    臻明確，被告右開犯行堪以認定。
二、按懲治盜匪條例之立法及施行沿革，認該條例為三十三年四月八日經行憲前國民
    政府制定公布全文十一條，其中第十條規「本條例施行期間為一年，必要時得以
    命令延長之。」，三十四年四月二十六日國民政府令「自期滿之日起展限一年」
    。三十五年四月八日，國民政府令「自民國三十五年四月八日起再展限一年」，
    三十六年四月一日國民政府令「自同年四月八日起再展限一年」，三十七年四月
    十七日國民政府令「自三十七年四月八日起再展限一年」，三十八年六月二十四
    日總統令「自三十八年四月八日起再展限一年」，三十九年五月二十五年總統令
    「自三十九年四月八日起再展限一年」，四十年四月七日總統令「自同年四月八
    日起再展限一年」，四十一年四月七日總統令「自同年四月八日起再展限一年」
    ，四十二年四月四日總統令「自同年四月八日起再展限一年」，四十三年四月六
    日總統令「自同年四月八日起再展限一年」，四十四年四月一日總統令「自同年
    四月八日起再展限一年」，四十五年三月三十一日總統令「自同年四月八日起再
    展限一年」，四十六年四月一日總統令「自同年四八日起再展限一年」，其後立
    法委員考量特種刑事案件訴訟條例於四十二年十二月三十一日因施行期滿而廢止
    ，乃提議將懲治盜匪條例第八條「犯本條例之罪者，依特種刑事案件訴訟條例之
    規定審理之」規定刪除，而立法院民刑商法委員會審查結果，認懲治盜匪條例第
    十條施行期間為一年，原期迅收遏止盜風之效，但實際上本條例每年一度以命令
    延長，已達十餘年，顯然已失該條規定之本旨，莫若一併刪除，俟將來治安情況
    改善，本條例確無施行之必要，再予廢除較為得體。故決議：懲治盜匪條例第八
    條及第十條刪除，第九條改為第八條，第十一條改為第九條，此經立法院於四十
    六年六月五日三讀通過，總統公布「茲將懲治盜匪條例第八條及第十條條文予以
    刪除，其原第九條改為第八條，第十一條改為第九條」。是以懲治盜匪條例於制
    定之初，為施行期限一年之限時法，而國民政府於三十三年四月二十六日第一次
    以命令延長該法施行期間時，已逾該法之施行期間即三十三年四月八日，行憲之
    後之三十七年、三十八年、三十九年均同此情形。該條例既已因逾期展延而失效
    ，包括本身授權以立法延長施行期間之規定亦同時失效，自該時起國民政府無權
    以行政命令展延，其事後多次以命令展期，亦失其準據。至於立法院於四十六年
    刪除懲治盜匪條例第八條、第十條，並變更第九條、第十條之條次，乃未明上情
    ，將已失效之法律誤為有效而加以刪除，其未將懲治盜匪條例其餘條文併付三讀
    進行立法程序，當不能使已失其效力之法律回復效力。按憲法第八十條規定「法
    官須超出黨派以外，依據法律獨立審判，不受任何干涉。」，明文科法官依據法
    律獨立審判之職責，懲治盜匪條例既因逾期展延之違誤而失效，法院自不能援引
    無效之法律為論罪科刑之依據。
三、查被告結夥年籍姓名均不詳綽號「阿伯」、「阿祝」之成年人共三人，意圖自己
    不法所有，以強暴脅迫方式使被害人丙○○不能抗拒，而取連婦財物之所為，係
    犯刑法第三百三十條第一項之加重強盜罪。被告與「阿伯」、「阿祝」之成年人
    間，有犯意聯絡及行分擔，為共同正犯。又被告乙○○結夥「阿伯」「阿祝」等
    人對形單影隻且對外在侵害顯無抵抗力之老人行搶固屬不該，惟查其本身智識程
    度不高，且應非本件主謀，及犯後分得之贓款不多等情，客觀上足以引起一般之
    同情，而尚堪憫恕，甲○因認即使予以宣告法定最低刑尤猶過重，爰依刑法第五
    十九條之規定，減輕其刑。爰審酌被告之素行，犯罪之動機、目的、手段，對社
    會治安、被害人生命、身體、財產安全所生之危害，及其犯罪後態度尚可等一切
    情狀，量處主文所示之刑。
據上論斷，應依刑事訴訟法第二百九十九條第一項前段，刑法第三百三十條第一項、
第二十八條、第五十九條，判決如主文。
本案經檢察官陳銘祥到庭執行職務。
中      華      民        國      九十      年      八      月    九    日
                                    臺灣板橋地方法院刑事第二庭
                                            法  官  古  秋  菊
右正本證明與原本無異。
如不服本判決，應於判決送達後十日內，向甲○提出上訴狀。
                                            書記官  蕭  詩  穎
中      華      民        國      九十      年      八       月    九   日
附錄本案所犯法條全文
中華民國刑法第三百三十條
 (加重強盜罪)
犯強盜罪而有第三百二十一條第一項各款情形之一者，處五年以上十二年
以下有期徒刑。
前項之未遂犯罰之。
中華民國刑法第三百二十一條
 (加重竊盜罪)
犯竊盜罪而有左列情形之一者，處六月以上五年以下有期徒刑：
一  於夜間侵入住宅或有人居住之建築物、船艦，或隱匿其內而犯之者。
二  毀越門扇、牆垣或其他安全設備而犯之者。
三  攜帶兇器而犯之者。
四  結夥三人以上而犯之者。
五  乘火災、水災或其他災害之際而犯之者。
六  在車站或埠頭而犯之者。
前項之未遂罰之。


司法院資訊處製作；財團法人民間司法改革基金會備份。
